臺灣宜蘭地方法院刑事裁定　　　　　　　　　　　　　九十一年度交聲更字第二號
　　移 送機 關　交通部公路總局台北區監理所宜蘭監理站
　　異　議　人
　　即受處分人　甲○○
右列受處分人因違反道路交通管理處罰條例案件，對於交通部公路局臺北區監理所宜
蘭監理站於民國九十年十一月七日所為之處分（原處分案號：宜警交字第Ｑ０─00
00000號），聲明異議，經本院於九十一年三月二十一日以九十年度交聲字第六
０號裁定駁回受處分人之聲明異議後，受處分人提起抗告，經臺灣高等法院於九十一
年五月一日以九十一年度交抗字第三三一號裁定發回本院更為裁定，本院裁定如左：
        主  文
原處分撤銷。
甲○○汽車駕駛人行經有燈光號誌管制之交岔路口闖紅燈，處罰鍰新臺幣壹仟捌佰元
，並記違規點數參點；又汽車駕駛人，不按遵行之方向行駛，處罰鍰新臺幣陸佰元，
並記違規點數壹點；又汽車駕駛人駕駛汽車有違反道路交通管理處罰條例之行為，經
交通勤務警察或依法令執行交通稽查任務人員制止時，拒絕停車接受稽查而逃逸，處
新臺幣參仟元，並記違規點數壹點。
        理  由
一、按汽車駕駛人，行經有燈光號誌管制之交岔路口闖紅燈者，處新臺幣（以下同）
    一千八百元以上五千四百元以下罰鍰，道路交通管理處罰條例第五十三條定有明
    文；又汽車駕駛人，行駛不按遵行方向行駛者，處六百元以上一千八百元以下罰
    鍰；再汽車駕駛人駕駛汽車有違反道路交通管理處罰條例之行為，經交通勤務警
    察制止時，拒絕停車接受稽查而逃逸者，處三千元以上六千元以下罰鍰，同條例
    第四十五條第一項第一款、第六十條第一項亦定有明文；且汽車駕駛人駕駛汽車
    違反道路交通管理處罰條例第五十三條、第六十條第一項規定者，除應依該條所
    規定之罰鍰處罰外，並應分別予記違規點數三點（違反第五十三條部分）、一點
    （違反第四十五條第一項第一款、第六十條第一項部分），道路交通管理處罰條
    例第六十三條第一項第一款、第三款亦定有明文。再行為人如有前揭違規行為經
    警逕行舉發，應於舉發通知單上所載之應到案日期前聽候裁決，如汽車所有人未
    於應到案日期前到案，或雖於應到案日期前到案經主管機關調查後仍認定其有上
    開違規行為者，應依違反道路交通管理事件統一裁罰標準及處理細則第四十四條
    第一項及違反道路交通管理事件統一裁罰標準表（以下稱「標準表」）之規定裁
    罰，對該違規行為人科以一萬三千二百元之罰鍰，並記違規點數五點。
二、本件異議人即受處分人甲○○所有車牌號碼號Ｑ三－０三０五號自小客車，於民
    國九十年七月九日上午八時四十五分許，由宜蘭往羅東方向行駛，途經宜蘭縣五
    結鄉○○○路路口設有燈光號誌管制之交岔路口，竟闖紅燈，且不按遵行方向行
    駛，適為在該路口執勤之宜蘭縣警察局羅東分局二結派出所員警游文龍、李金憲
    發現，經員警指揮駕駛該輛汽車之人停車接受檢查，詎該汽車駕駛人竟拒絕停車
    接受稽查而逃逸，嗣經游文龍記下該部汽車外型及車牌號碼等資料，而以受處分
    人所有該部汽車有違反前揭道路交通管理處罰條例第五十三條、第四十五條第一
    項第一款、第六十條第一項規定之行為掣單舉發，嗣將舉發單送達於受處分人，
    受處分人雖於應到案日期前向原處分機關提出申訴，經原處分機關請舉發單位調
    查結果，仍認受處分人所有該輛汽車確有前述違規行為，原處分機關乃依道路交
    通管理處罰條例第五十三條、第四十五條第一項第一款、第六十條第一項、第八
十五條第三項及違反道路交通管理事件統一裁罰標準及處理細則第二十四條、第
    四十四條第一項暨標準表之規定，就受處分人所有該部車號機車前開闖紅燈、不
    按遵行方向行駛、不服稽查逃逸之行為，裁處該輛汽車之所有人即受處分人共罰
    鍰一萬三千二百元，並記違規點數五點。
三、訊據受處分人甲○○矢口否認有任何違規行為，辯稱：當天伊駕駛Ｑ三─０三０
    五號紅色自用小客車於上午八點三十分許送小孩至宜蘭愛育幼稚園上學，約八時
    三十五分到達幼稚園，約八時四十分離開幼稚園，於八時五十分抵達公司上班，
    並未行經取締路段，亦無闖越紅燈、不遵行方向行駛及不服取締之違規行為云云
    。然查：受處分人固於原審提出證人即開陽遊覽公司負責人林添福及幼稚園園長
    劉秀曼證述當日異議人確係於八時三十分許至接送小孩至幼稚園，並於八時五十
    分許左右抵達公司上班，並表示原取締員警游文龍所指之違規車輛外型為三陽「
    喜美」或「雅哥」車型不明（見原審卷九十年十二月十七日訊問筆錄）。然本院
    於調查中命受處分人提出Ｑ三─０三０五號車輛照片令證人游文龍辨識，證人游
    文龍仍結證稱：車號與顏色都沒有錯，但車型因時間久遠，已記憶不清，當天車
    子從我旁邊經過，因為是紅燈，已有四部車輛停在那裡，該車逆向行駛，又闖越
    雙黃線，我無法阻攔才鳴笛攔住他，當日我與員警李金憲共同值勤，回到派出所
    後，馬上以電腦查詢資料，事後異議人之先生林志寶駕駛該車至警局爭執，所以
    我很確定是這輛車無誤等語（見本院九十一年六月二十一日訊問筆錄）。而證人
    李金憲亦結證稱：當天我與游文龍一起在現場，看見一部車子從二結往羅東方向
    ，當時該處是紅燈，而且是雙黃線，該車超越三、四部車後闖紅燈往羅東方向行
    駛，當時我們同事有鳴笛，但該車仍然加速行駛，其違規地點在宜蘭縣五結鄉○
    ○○路口，回去立刻輸入電腦查詢等語（見本院九十一年七月二十六日訊問筆錄
    ），並有受處分人提出之車輛照片三張附卷可稽，顯見證人游文龍、李金憲確係
    親見受處分人所有之Ｑ三─０三０五號紅色三陽自用小客車有前述之違規行為。
    雖異議人辯稱當日未曾行經取締路段，並繪有行車路線圖一份附卷可參，而本院
    於調查中命證人游文龍閱視後，亦認異議人所繪之行車路線與證人游文龍、李金
    憲當日取締位置不符（見本院九十一年六月二十一日訊問筆錄）。惟本院依職權
    函詢交通部公路總局臺灣區監理所宜蘭監理站（以下簡稱「宜蘭監理站」）該Ｑ
    三─０三０五號車牌是否曾遺失，該局則函覆稱：該車車牌由ＨＳ─三五００於
    八十七年六月二十三日由原車主甲○○辦妥號牌損壞換牌登記手續，換發為Ｑ三
    ─０三０五至今，有該站九十一年七月五日九一北監宜字第九一一三二一０號函
    一件存卷可憑，堪信該車輛之車牌迄今未曾遺失。另本院再函詢宜蘭監理站有關
    Ｑ三─０三０五號車牌之歷史資料，該函亦顯示該車未曾遭竊，僅於前次車牌毀
    損後換牌回收，另車主於九十一年五月七日變更為賴俐如，有該站九十一年七月
    二十二日九一北監宜字第九一一四三八三號函一件存卷供參，是該車輛除於九十
    一年五月七日車主異動外，並無其他異動資料。徵諸受處分人於本院調查中陳稱
    ：沒有其他人開這輛車，備份鑰匙遙控壞掉，所以不能用，我們的車子都是自己
    人使用，除了我先生林志寶、還有我婆婆使用，我婆婆通常都是在宜蘭或員山，
    當天我非常確定是我要送小孩上學，而且是我自己買的車輛，其他親人不可能使
    用等語（見本院九十一年六月二十一日訊問筆錄），顯見該車當日應確係由受處
    分人人駕駛無誤。按交通警察掣單舉發違反道路交通管理處罰條例所列之違規事
    實，本質上為行政處分，係公務員基於職務上之權力，依法就特定之具體事件所
    為之具公法上效果之單方面行政行為，基於公務員為公法上行為具有公信力之原
    則，該行政行為當可被推定為真正，其據以依法處分之事實認定亦為正確無誤。
    查本件證人即員警游文龍、李金憲既目擊該車輛確有前揭違規行為，且車型、顏
    色及樣式均相同，受處分人所有之車牌亦無遺失或遭竊，除於違規行為後因賣予
    汽車中古商而過戶外，並無相關車籍異動資料，而受處分人亦自承均自行使用，
    顯見受處分人確有前揭違規行為無訛，則該該員警舉發之行政行為應與事實相符
    ，從而受處分人未能舉證證明受推定為真正之行政行為確有錯誤情事，僅空言否
    認有前揭違規行為，尚屬無據。
四、綜上所述，原處分機關以受處分人有行經有燈光號誌管制之交岔路口闖紅燈、不
    按遵行之方向行駛及汽車駕駛人有違反道路交通管理處罰條例之行為，經交通勤
    務警察或依法令執行交通稽查任務人員制止時，拒絕停車接受稽查而逃逸等違規
    行為，乃依道路交通管理處罰條例第五十三條第一項、第四十五條第一項第一款
    及第六十條第一項，及同條例第六十三條第一項第一款、第三款，與違犯道路交
    通管理事件統一財閥標準及處理細則第四十四條第一項、違反道路交通管理事件
    統一裁罰標準表之規定，科處罰鍰一萬三千二百元，並記違規點數五點，固非無
    見。惟受處分人於應到案日期九十年八月三十一日前之九十年八月二十七日提出
    申訴，並經宜蘭縣警查局羅東分局函覆稱：「異議人所有之自用小客車於九十年
    七月九日八時四十五分，在五結鄉○○○路口，闖紅燈、逆向行駛暨不符稽查而
    逃逸，違規屬實」，此有宜蘭監理站對違反道路交通管理事件不服裁決聲明異議
    案件移送書及宜蘭縣警查局羅東分局九十年九月六日九０羅警刑字第一七四五七
    號函各一紙附卷可參，則受處分人既已於自行到案前提出申訴，原處分機關就違
    反前揭違規行為，仍從重裁處罰鍰一萬三千二百元，並記違規點數五點，自有未
    洽，自應由本院將原處分撤銷，仍以受處分人有違反道路交通管理處罰條例第五
    十三條第一項、第四十五條第一項第一款、第六十條第一項及第六十三條第一項
    第一款、第三款之規定，各裁處受處分人一千八百元、六百元及三千元之罰鍰（
    共五千四百元），並各記違規點數三點、一點及一點（共五點），以資適法。
五、據上論斷，應依道路交通案件處理辦法第二十條前段，裁定如主文。
中      華      民      國    九十一    年    十一    月      十九      日
                                  臺灣宜蘭地方法院交通法庭
                                      法  官  郭  顏  毓
右正本證明與原本無異。
如不服本裁定，應於送達後五日內，向本院提出抗告狀。（應附繕本）
                                      書記官  莊  淑  茹
中      華      民      國    九十一    年    十一      月    二十二    日
